【裁判字號】    99,上易,178
【裁判日期】    990413
【裁判案由】    傷害等
【裁判全文】
臺灣高等法院高雄分院刑事判決         99年度上易字第178號
上  訴  人
即  被  告  甲○○
選任辯護人  鄭明達律師
上列上訴人因傷害等案件，不服臺灣高雄地方法院98年度易字第
1068號中華民國98年12月31日第一審判決（起訴案號：臺灣高雄
地方法院檢察署98年度偵字第9621號），提起上訴，本院判決如
下：
     主  文
上訴駁回。
     事  實
一、甲○○係成年人，自民國97年4 月間起，受同棟大樓鄰居丙○○（住址詳卷）所託，在甲○○位於高雄市○○區○○路
    76號6 樓住處內，擔任褓姆照顧丙○○之女蔣○○（下稱A
    童，97年2 月出生，姓名等身分資料詳卷），為從事業務之
    人。甲○○平日照顧A 童時間，為週一至週五之7 時30分許
    迄18時30分許，其他時間則由丙○○及其夫乙○○帶回A 童
    自行照顧。(一)於97年8 月26日（週二）某時，甲○○在上開
    住處內，因不滿A 童哭鬧，竟基於傷害之犯意，故意以手掌
    摑A 童，致A 童受有左臉頰之瘀傷之傷害。(二)又於97年11月
    21日（週五）上午10時至11時間某時，甲○○在上開住處內
    ，因疏於照護A 童，致A 童由某高處摔下，因而受有右股骨
    骨折之傷害。嗣於97年11月22日（週六）上午，丙○○發覺
    A 童右大腿腫脹，送至高雄榮民總醫院救治，始悉上情。
二、案經丙○○訴由高雄市政府警察局左營分局移送臺灣高雄地
    方法院檢察署檢察官偵查起訴。
     理  由
一、證據能力：後述關於證人於審判外之陳述及卷附書證而屬於
    傳聞證據等部分，檢察官、被告、辯護人已於本院審理調查
    上開證據時均知係屬傳聞證據，而就此證據能力均表示無意
    見，即同意作為證據，且本院認為以之作為本案認定之證據
    ，均與待證事實具有關聯性，且無證據證明此等證詞有何非
    出於任意性，或書證有何遭變造或偽造情事，作為本案之證
    據亦屬適當，依刑事訴訟法第159 條之5 第1 項規定，自得
    為證據。
二、訊據上訴人即被告甲○○對於上開事實欄(一)部分之傷害犯行
    ，業於原審及本院坦承不諱，並經告訴人丙○○於警詢、原
    審及其夫即證人乙○○於原審證述明確，並有被害人A 童受
    傷照片附卷可稽（見警卷第11-13 頁），被告此部分傷害犯
    行，事證明確，堪以認定；另訊據被告否認上開事實欄(二)部
    分之業務過失傷害犯行，辯稱：伊於97年11月21日在家照顧
    A 童時，A 童並無從床上或其他高處摔下等情形發生，A 童
    於當天下午離開伊家時並無異狀，伊並無疏於照顧A 童，伊
    也不知A 童隔天送醫後之骨折傷勢從何而來云云。然查：
(一)、被告甲○○係告訴人丙○○之同棟大樓鄰居，自97年4 月間
    起，受告訴人所託照顧其女A 童，平日照顧時間為週一至週
    五之7 時30分許迄18時30分許，其他時間則由告訴人夫妻帶
    回自行照顧。97年11月21日當天因告訴人請半天假在家，至
    上午10時才將A 童交與被告，並於同日下午5 時許由告訴人
    之夫將A 童接回，又A 童於翌日（即97年11月22日）上午因
    告訴人發覺其右大腿腫脹，經送高雄榮民總醫院急診並於同
    日住院，而於11月23日經該醫院骨科張維寧醫師會診時，診
    斷出A 童受有右股骨骨折之傷害等情，此有告訴人、證人張
    維寧醫師各於原審證述明確，且有高雄榮民總醫院診斷證明
    書、A 童X 光片（見警卷第9 、14-15 頁）及該醫院關於A
    童之病歷資料（見原審卷第52-64 頁）在卷可稽。
(二)、被害人A 童於97年11月21日因大腿腫大，經上開醫院小兒科
    安排住院，於97年11月23日經該院骨科張維寧醫師會診時，
    發現A 童右股骨有新、舊2 次屬於不同癒合期之骨折傷，2
    次骨折之發生日期沒有辦法知道是在哪一天，但可以推算其
    中1 次發生在醫師看診當時2 週以前，另1 次發生在醫師看
    診當時2 週以內，且該新傷的發生日期依時間推算有可能發
    生在97年11月21日上午。至於A 童發生骨折的原因，應係外
    力所造成，且可能係側面遭受撞擊所造成，新傷的部分依警
    卷第15頁照片10之X 光片可以看出受傷的細縫與骨頭約成垂
    直，至於舊傷亦係在同一右股骨的近端，該舊傷之骨折線與
    骨頭亦約成垂直狀態，因此據此判斷新舊傷所受傷害的原因
    及受傷的態樣，應該是類似，都是屬於外力所造成，並且可
    能是側面撞擊所造成。又本件骨折所謂的側面撞擊，應有可
    能係從床上跌下而造成上開傷勢，且除非是A 童爬到床邊掉
    下來，否則她自己本身不太可能造成這樣的傷害等情，業經
    證人張維寧醫師於偵查、原審具結證述綦詳（見偵卷第8-9
    頁，原審卷第36-38 頁背面）。從而，A 童所受骨折之傷害
    （即上開新傷部分），依證人張維寧醫師之專業判斷，應係
    外力所造成，而無可能係A 童自己因年幼好動致碰撞物品所
    造成，且有可能係其右大腿側面遭受撞擊所造成，其實際造
    成側面撞擊之原因有可能是從床上等高處跌下。又可認定A
    童上開骨折發生時間，應在11月23日（即上述會診時）之前
    2 週內，自有可能係於97年11月21日上午之時間。
(三)、告訴人即A 童之母丙○○於原審具結證稱：「97年11月21日
    伊有請假半天，所以當天早上是到十點左右，才將A 童帶去
    給被告，而當天早上A 童交給被告之前，還會扶著牆壁站立
    ，還吃了不少東西，沒有任何不適的狀況，沒有任何哭鬧，
    否則送去時，如果A 童有異狀的話，被告也不會接手，一個
    小時後，約十一點多，被告打電話到伊家，從電話裡面伊聽
    到A 童哭的很慘烈的聲音，被告並問伊A 童早上有沒有狀況
    ，伊回答被告A 童上午很正常，還在爬、還在扶站，還吃不
    少東西。…下午約二、三點伊又打電話給被告要問A 童之狀
    況，被告跟伊說，她帶A 童出去繞了二圈後，A 童就不哭了
    ，並說中午她有帶著A 童出去接被告的小孩，出門後A 童就
    不哭，只要一進大樓的門，A 童就哭」等語（見原審卷第38
    -39 頁），又證人即A 童之父乙○○於原審具結證稱：「97
    年11月21日下午大約四、五點左右，伊去接A 童回來，當時
    A 童沒有哭鬧，因為看起來剛睡醒的樣子。A 童接回家之後
    ，她不願意讓大人放下她，必須一直抱著，因為一放下她就
    會哭，或是放下去她就停著不動，隔了一會就哭，因為平常
    她都會很願意爬、扶站等動作，因為她才剛學會這些動作，
    在大人鼓勵之下，平常她會很喜歡作這些動作，但是當天她
    都不太願意作這些動作。A 童的腿部腫脹是隔天早上發現的
    ，因為她受傷是右腿，可以看出比左腿腫，而且碰觸之後，
    我看得出來她是非常不舒服的，所以我們才送醫急診」等語
    （見原審卷第42頁），且告訴人復證稱：「…，伊晚上下班
    後回到家，發現A 童變得很不安，一直要伊抱，只要一放下
    A 童就哭，抱著就不哭，讓她坐著就開始哭，不想坐，當時
    A 童九個月大，平常她會爬行、會扶站、會坐。當晚睡前約
    十點多伊幫A 童換尿布時，A 童哭的更慘，那天晚上，A 童
    半夜起來哭了好幾次，隔天（22日）早上大約八點多，伊幫
    A 童換尿布時，發現A 童整個右大腿都腫起來，而且一碰到
    她的腿就哀叫，當時伊馬上請伊先生送伊和A 童到榮總急診
    處掛小兒科，…住院後到第二、三天才會診骨科張維寧醫生
    ，才發現A 童是骨折。且97年11月21日當天接回A 童後，到
    隔天送急診之前，A 童並無從床上或椅子上摔下，或跌到受
    傷之情形（見原審卷第38-41 頁）。足見，告訴人於當天10
    時許將A 童交付與被告之前，A 童尚無任何異狀，當天下午
    A 童之父乙○○將A 童接回家後，A 童即有變得不安，異常
    哭鬧、不願坐、扶站及爬行等與平日相異之情形，然A 童被
    接回家後，應未發生從高處摔下，或跌倒受傷之情形，否則
    按諸天下父母心之常情，必早將A 童送醫急診，絕無遲至隔
    天早上才送醫之理。故上開導致A 童舉止異常之原因應係發
    生在A 童交付與被告照顧之後而被接回家之前。再參以如果
    是嚴重的骨折，發生幾分鐘後，腿部肌肉就會發生腫脹的情
    形，如果較不嚴重的骨折，則有可能幾天後才會發生腫脹，
    而A 童的骨折屬於上開較不嚴重的穩定性骨折，然以A 童當
    時9 個月大的年紀，還不會說話，所以在發生骨折後到肌肉
    腫脹容易引起大人注意之前，會以哭鬧的方式來表現她的不
    適，且局部部分可能會有紅腫或是變形，所以大人也可能不
    知道小孩哭鬧的原因，且身體組織如果發炎的話，通常會有
    紅、腫、熱、痛等反應，以骨折而言，這四個反應有可能分
    別出現，但也有可能同時出現，要看受傷的程度而定；又A
    童係穩定性骨折，不要再次受傷，會自然癒合等情，復經證
    人張維寧醫師於原審證述在卷（見原審易卷第36頁反面、第
    37頁反面），則A 童在97年11月21日交付被告照顧前並無異
    狀，而於當日下午接回家後，即有哭鬧等異常表現（已如前
    述），堪信A 童之骨折必然發生在被告當天照顧期間無疑。
    且告訴人於當日11點多從電話中即聽到A 童哭的很慘烈的聲
    音，被告並告以中午其帶著A 童出門後A 童就不哭，只要一
    進大樓的門，A 童就哭等情觀之，足見A 童於當天11時以後
    ，亦有異於平常哭鬧之情形，否則被告當不致於特別打電話
    給告訴人尋問A 童早上在家之狀況。準此，A 童發生骨折之
    時間應在97年11月21日上午10時至11時許之間，亦即在被告
    接手照顧A 童之後，已堪認定。是被告辯護意旨所陳A 童上
    述骨折之傷，不能證明係發生在由被告照顧A 童期間等語，
    自非可採。
(四)、被告甲○○明知其受託照顧之A 童當時僅係年僅9 個月大之
    幼兒，身體尚未發育完成，極為脆弱，且剛學會坐、扶站、
    爬行等動作，對外界事物復極為好奇，且以其年紀、智識，
    根本不能判斷其所為動作及所處環境可能之危險性，故被告
    既受託擔任A 童褓姆，自有保謢照顧A 童，並避免其受到意
    外傷害之義務，且依當時狀況，應無不能注意之情事，其竟
    疏於注意安全，致A 童由高處摔下，而發生右股骨骨折之傷
    害，被告所為自有業務上過失。且依上開證據顯示，苟被告
    能善盡保姆之責，小心謹慎照顧A 童，A 童前揭傷害之結果
    當不至於發生，是被告之業務過失行為與A 童之傷害結果間
    ，應具有相當因果關係，亦可認定。
(五)、綜上所述，被告甲○○所辯上情，自不足採。本件此部分事
    證明確，被告上開業務過失傷害犯行，堪以認定。
三、查被告甲○○長期受告訴人丙○○之託照顧A 童，為從事褓
    姆業務之人，故核被告所為上開事實欄(一)、(二)部分，係各犯
    刑法第277 條第1 項傷害罪及同法第284 條第2 項之業務過
    失傷害罪。又被告係成年人，竟故意對被害人之兒童犯上開
    傷害罪，此部分犯行應依兒童及少年福利法第70條第1 項規
    定，加重其刑。另被告所犯上開二罪，犯意各別，行為互殊
    ，應予分論併罰。
四、原審認被告甲○○罪證明確，因而適用刑法第277 條第1 項
    、第284 條第2 項前段、第41條第1 項前段、第51條第5 款
    （原判決誤載為第53條），兒童及少年福利法第70條第1 項
    ，刑法施行法第1 條之1 等規定，並審酌被告身為成年人及
    A 童之保姆，僅因細故，竟對當時年僅6 個月之A 童予以掌
    摑；復因疏於照護，致當時9 個月大之A 童從高處摔下受有
    上述右股骨骨折之傷害，其行為均應予非難。復斟酌被告對
    於傷害犯行坦承不諱，對於業務過失傷害部分，否認犯行，
    毫無悔意，及A 童所受傷害之程度、及被告犯罪後迄未能與
    告訴人達成和解等一切情狀，分別量處有期徒刑3 月、4 月
    ，並均諭知如易科罰金以1000元折算1 日之折算標準，及依
    法定其應執行刑為有期徒刑6 月，諭知如易科罰金以1000元
    折算1 日之折算標準。經核原判決上開認事用法，均無不合
    ，量刑亦屬允當。被告上訴意旨指摘原判決關於上開事實欄
    (一)部分之量刑過重，及執前詞否認關於上開事實欄(二)部分之
    犯罪，均無理由（如上所述），本件上訴，應予駁回。
據上論斷，應依刑事訴訟法第368條，判決如主文。
本案經檢察官許美女到庭執行職務。
中    華    民    國     99    年    4    月    13    日
                  刑事第三庭    審判長法  官  莊崑山
                                      法  官  唐照明
                                      法  官  張意聰
以上正本證明與原本無異。
本件判決不得上訴。
中    華    民    國    99    年    4     月    13    日
                                      書記官  陳金卿
附錄本判決論罪科刑法條：
中華民國刑法第277條第1項
傷害人之身體或健康者，處3 年以下有期徒刑、拘役或1 千元以
下罰金。
中華民國刑法第284條第2項
從事業務之人，因業務上之過失傷害人者，處1 年以下有期徒刑
、拘役或1 千元以下罰金，致重傷者，處3 年以下有期徒刑、拘
役或2 千元以下罰金。


司法院資訊處製作；財團法人民間司法改革基金會備份。
